臺灣板橋地方法院刑事判決　　　　　　　99年度訴字第2116號
公　訴　人　臺灣板橋地方法院檢察署檢察官
被　　　告　施慶文
選任辯護人　黃仕翰　律師
上列被告因殺人未遂案件，經檢察官提起公訴（99年度偵字第81
21號），本院判決如下：
    主  文
本件公訴不受理。
    理  由
一、公訴意旨略以：被告施慶文（涉嫌傷害莊星梅及侵入住居罪
    嫌，檢察官另為不起訴處分）係莊星梅前夫（雙方於民國99
    年1 月28日離婚），於99年3 月7 日9 時許，前往臺北縣三
    重市（現改制為新北市三重區○○○街126 巷11號3 樓莊星
    梅住處按門鈴，被告施慶文與莊星梅所生之子施逸豪應門開
    啟內門察看，莊星梅見狀阻止施逸豪開門並報警，被告施慶
    文遂自樓梯間取出木棍將上址鐵門（外門）撬開強行進入屋
    內，並衝入屋內主臥室察看，見莊星梅友人即告訴人林璟瑋
    在該主臥房床上休息，因其認告訴人林璟瑋係破壞其婚姻之
    第三者，且早已對告訴人林璟瑋懷恨在心，竟基於殺人之犯
    意，其可預見持利刃刺入他人之胸部、背部，有使人受傷並
    造成死亡之可能，竟不違背其本意，取出自備之瑞士刀，以
    該刀猛刺林璟瑋胸部、背部並與告訴人林璟瑋發生扭打，莊
    星梅旋進入臥房阻擋，被告施慶文持刀劃傷莊星梅後才住手
    ，告訴人林璟瑋因此受有氣血胸伴有胸腔開放性傷口、胸（
    壁）開放性傷口伴有併發症、背部開放性傷口，刺傷之傷口
    深及肋膜腔及有氣血胸具有生命危險，所幸送醫緊急救治而
    未發生死亡之結果，並經到場處理警員自被告施慶文處扣得
    瑞士刀1 把、木棍1 支及血褲1 條等物。因認被告涉有刑法
    第271 條第1 項、第2 項殺人未罪嫌云云。
二、公訴人認被告涉犯殺人未遂罪嫌，無非以被告於警詢及偵查
    時之供述，告訴人林璟瑋於偵查時之證述，證人莊星梅於警
    詢及偵查時之證述，證人施逸豪於警詢時及偵查中之證述，
    臺北縣政府警察局三重分局搜索扣押筆錄及扣押物品目錄表
    各1 份、馬偕紀念醫院診斷證明書、現場照片8 張、扣案瑞
    士刀照片3 張、馬偕紀念醫院99年5 月10日馬院醫急字第
    0990001761號函1 份佐證告訴人於99年3 月7 日10時經119
    送至馬偕醫院急診外科，左前胸上部1 處及左上背部約4 處
    剌傷，因多處胸腔穿剌傷深及肋膜腔及有氣血胸，為屬有生
    命危險之胸腔外傷之事實，為其主要論據。
三、訊據被告施慶文堅決否認有何殺人未遂犯行，辯稱：伊返家
    上廁所發現有一個人，伊就跑去客廳的工具箱拿瑞士刀，伊
    想那是前妻的男朋友，那時家裡有小孩在，伊就很氣憤，整
    個人就發狂，伊走進去，被害人林璟瑋向伊衝過來，伊來不
    及反應，被害人就勒住伊的脖子，我們就扭打近身的抱住，
    被害人身上為何有刀傷，伊也不太清楚，那時很昏暗等語。
四、按刑法上殺人未遂罪與傷害罪之區別，應視加害人有無殺意
    以為斷。被害人所受傷害程度，固不能據為認定有無殺意之
    唯一標準，但加害人下手及經過情形如何，於審究犯意方面
    ，仍不失為重要參考資料（最高法院85年度台上字第1608號
    判決參照）。又殺人與傷害致死之區別，應以有無殺意為斷
    ，其受傷之多寡，及是否為致命部位，有時雖藉為認定有無
    殺意之心證，究不能據為絕對標準（最高法院18上字第130
    號判例參照）。易言之，行為人於行為當時，主觀上是否有
    殺人之故意，除應斟酌其使用之兇器種類、攻擊之部位、行
    為時之態度、表示外，尚應深入觀察行為人與被害人之關係
    、衝突之起因、行為當時所受之刺激、下手力量之輕重，被
    害人受傷之情形及行為人事後之態度等各項因素綜合予以研
    析。
五、經查：
(一)、證人即被害人林璟瑋於檢察官偵查時證稱，被告當時拿刀刺
    伊時，被告沒有說什麼話等語。證人施逸豪於本院審理時證
    稱：「（問：你爸爸和林璟瑋打架時，有無聽到你爸爸有說
    什麼話？）沒有。」「（問：有無聽到你爸爸說【要讓你死
    】類似的話？）忘了。」等語。而證人莊星梅於本院審理時
    證稱：「那天製作警詢筆錄時我還在醉，檢察官問我被告當
    時攻擊林璟瑋時有無說要讓你死，我說我不是很清楚，被告
    應該是沒有這樣說」等語。是以依證人林璟瑋、施逸豪、莊
    星梅所述，被告拿刀刺林璟瑋時，並無說上開或類以話語。
    至於證人莊星梅於警詢時證稱：「我從客廳進入房間時，施
    慶文仍持續砍傷林璟瑋，施慶文當時手持瑞士刀砍傷林璟瑋
    ，邊砍邊對林璟瑋稱，沒有關係，我就是【要讓你死】！直
    到林璟瑋傷重倒地在房間外的走廊上，施慶文才走到客廳呆
    坐在客廳沙發上」云云，及其於檢察偵查時證稱：被告當時
    拿刀刺林璟瑋時，他說要你死（台語）云云，惟為證人莊星
    梅於本院審理時所否認，縱如證人莊星梅於警詢、檢察官偵
    查時有此陳述，亦僅單一證人莊星梅之證述，並無其他積極
    證據足認被告當時有說上開話語之事實，自難據以認定被告
    有殺人之犯意。
(二)、查被害人林璟瑋受傷情勢為：左上前胸有一處撕裂傷（約長
    3.0 ×寬2.0 ×深3.0 公分），左後肩有一處（約長4.0 ×
    寬3.0 ×深3.0 公分），左側上背部有三處撕裂傷（約長
    6.0 ×寬3.0 ×深3.5 公分）（約長5.0 ×寬3.0 ×深4.5
    公分）及（約長4.0 ×寬3.0 ×深3.0 公分），此有99年9
    月16日馬院醫急字第0990003928號馬偕紀念醫院函附病情事
    宜及病歷影本在卷可稽（見本院卷），其於99年3 月7 日上
    午10時0 分經送至馬偕紀念醫院急診外科，左前胸上部一處
    及左上背部有多處刺傷（約4 處），因多處胸腔穿刺傷深及
    肋膜腔及有氣血胸，為屬有生命危險之胸腔外傷，故緊急手
    術處理，病人術後恢復尚可，於99年3 月12日出院，於同年
    3 月16日門診追蹤時恢復良好，此有99年5 月10日馬院醫急
    字第0990001761號馬偕紀念醫院函可參（見99年度偵字第
    8121號卷第77頁）。依被害人林璟瑋傷勢觀之，其撕裂傷最
    長達6 公分，深約3 至4.5 公分不等，其傷勢並非輕微，且
    屬有生命危險之胸腔外傷，但被告所持之瑞士刀刀刃長約8
    公分（見同上偵卷第42- 43頁），以被告為壯年之男子，若
    被告真有致人於死之犯意，則傷勢絕不止如此而己。又依馬
    偕紀念醫院診斷證明書所載（見同上偵卷第75頁），被害人
    林璟瑋背部多處撕裂傷及腋下撕裂傷、有氣胸及血胸情況，
    其傷勢集中於背部及胸部，幾乎沒有攻擊到頭部之重要部位
    ，是以依被害人林璟瑋受傷情況，尚難認被告有殺人之犯意
    。
(三)、證人即被害人林璟瑋於本院審理時證稱，被告總共刺了八刀
    ，第一刀是刺中伊的肩膀，後來是莊星梅出來阻止，不小心
    被被告劃到眼睛，伊請被告要去看一下莊星梅的眼睛，伊死
    掉沒有關係，被告才停手等語。核與證人莊星梅於本院審理
    時證稱：「我前一晚有喝很多酒，早上還很醉，我從後面的
    廚房走到前面的房間，看到被告與林璟瑋在房間扭打在一起
    ，我沒有看到被告手上拿刀子，因為房間沒有開燈，然後我
    就過去制止，將他們二人拉開，卻被被告拿的刀子劃到眉毛
    和手臂，我看到他們扭打約幾分鐘的時間，當時因為房間很
    昏暗，所以沒有看到被告如何攻擊林璟瑋，後來我被劃傷，
    我跟被告說你劃傷到了我，被告就停手」等語相符。是以依
    證人林璟瑋所述，被告第一刀是剌中肩膀，尚非致命部位，
    且被告於莊星梅出來制止，並劃到莊星梅眼睛時，被告就停
    手，若被告要致被害人林璟瑋於死地，自可趁莊星梅受傷之
    際，繼續攻擊被害人林璟瑋重要部位，而非就此停手。
(四)、證人即被害人林璟瑋於本院審理時證稱：「（問：你是否知
    道被告為何要傷害或殺你？）應該是他和莊星梅剛離婚，自
    己的情緒不是很好，那時候是他們剛分居，有些東西沒有拿
    走，看到我在該住處，一時生氣就有這樣的行為」「（問：
    你認為當時被告攻擊你的行為僅是要傷害你或是致你於死地
    的意思？）他進入房間時，我認為他只是要打我而已」「算
    是我主動上前，這是人之正常反應，因為當時房間燈光暗暗
    的，我看到被告進入房間，擔心他要對我不利，所以我就從
    床上起身，我們就開始扭打」等語。依證人即被害人林璟瑋
    所述，是其主動上前與被告扭打起來，被告只是要打被害人
    林璟瑋而已，並無要殺死被害人林璟瑋之犯意。
(五)、綜上所述，被告所辯並無殺害告訴人之意，尚非無據，而公
    訴人所提各項證據，仍不足為被告確犯殺人未遂罪之積極證
    明，被告應係基於普通傷害之犯意，傷害告訴人，核其所為
    應僅成立刑法第277 條第1 項之普通傷害罪；公訴人認被告
    係犯刑法第271 條第2 項、第1 項之殺人未遂罪嫌，容有誤
    會。
六、末按刑法第277 條第1 項之傷害罪，依同法第287 條前段之
    規定，須告訴乃論。而告訴乃論之罪，告訴人於第一審辯論
    終結前，得撤回其告訴；告訴乃論之罪，其告訴經撤回者，
    檢察官已提起公訴，法院應為不受理判決，此為刑事訴訟法
    第238 條第1 項、第303 條第3 款所明定。本件被告業於99
    年9 月7 日與告訴人林璟瑋達成調解，告訴人並具狀撤回被
    告之傷害告訴，此有告訴人林璟瑋聲請撤回刑事告訴狀在卷
    可稽（見本院卷），揆諸前開法條規定，應諭知不受理之判
    決。
據上論斷，應依刑事訴訟法第303 條第3 款，判決如主文。
本案經檢察官簡志祥到庭執行職務
中    華    民    國   100    年   1   月    14     日
                  刑事第三庭審判長法  官  樊季康
                                  法  官  連雅婷
                                  法  官  陳伯厚
上列正本證明與原本無異。
如不服本判決，應於判決送達後10日內敘明上訴理由，向本院提
出上訴狀 (應附繕本) ，上訴於臺灣高等法院。其未敘述上訴理
由者，應於上訴期間屆滿後20日內向本院補提理由書「切勿逕送
上級法院」。
                                  書記官  高建華
中    華    民    國   100    年    1     月    14    日